---
title: "Padaczka_SM"
author: "Agata Adamczyk"
format: html
editor: visual
date-modified: 25.08
---

```{r}
library(readxl)
library(tidyverse)
library(psych)

```

## Przygotowanie bazy

```{r}
padaczka <- read_excel("padaczka.xlsx")  %>% 
  mutate(warunek = "PA") 

padaczka_sm <- read_excel("padaczka_sm.xlsx") %>% 
  mutate(warunek = "PA_SM") 

sm_padaczka <- read_excel("sm_padaczka.xlsx") %>% 
  mutate(warunek = "SM_PA") 

```

```{r}

DF_PAD <- rbind(padaczka, sm_padaczka, padaczka_sm) %>% 
  rename("D9" = "D9q") %>% 
  rename("qdod"  = "qb16")
         

```

## Przekodowanie zmiennych

```{r}
DF_PAD_2 <- DF_PAD %>% 
  mutate(qa1 = ifelse(qa1 == "FALSE", 1, 0),
         qa2 = ifelse(qa2 == "FALSE", 1, 0),
         qa3 = ifelse(qa3 == "TRUE", 1, 0),
         qa4 = ifelse(qa4 == "TRUE", 1, 0),
         qa5 = ifelse(qa5 == "FALSE", 1, 0),
         qa6 = ifelse(qa6 == "FALSE", 1, 0),
         qa7 = ifelse(qa7 == "FALSE", 1, 0),
         qa8 = ifelse(qa8 == "TRUE", 1, 0),
         qa9 = ifelse(qa9 == "FALSE", 1, 0),
         qa10 = ifelse(qa10 == "FALSE", 1, 0),
         qa11 = ifelse(qa11 == "Wszystkie odpowiedzi są prawidłowe", 1, 0),
         qa12 = ifelse(qa12 == "Wszystkie odpowiedzi są prawidłowe", 1, 0),
         qa13 = ifelse(qa13 == "Może uprawiać większość dyscyplin sportowych za wyjątkiem nurkowania i wspinaczki", 1, 0),
         qa14 = ifelse(qa14 == "Przewlekła choroba neurologiczna", 1, 0),
         qa15 = ifelse(qa15 == "Osoby chorujące na padaczkę muszą przyjmować leki do końca swojego życia", 1, 0),
         qb1 = ifelse(qb1 == "FALSE", 1, 0),
         qb2 = ifelse(qb2 == "FALSE", 1, 0),
         qb3 = ifelse(qb3 == "TRUE", 1, 0),
         qb4 = ifelse(qb4 == "TRUE", 1, 0),
         qb5 = ifelse(qb5 == "FALSE", 1, 0),
         qb6 = ifelse(qb6 == "FALSE", 1, 0),
         qb7 = ifelse(qb7 == "FALSE", 1, 0),
         qb8 = ifelse(qb8 == "TRUE", 1, 0),
         qb9 = ifelse(qb9 == "FALSE", 1, 0),
         qb10 = ifelse(qb10 == "FALSE", 1, 0),
         qb11 = ifelse(qb11 == "Wszystkie odpowiedzi są prawidłowe", 1, 0),
         qb12 = ifelse(qb12 == "Wszystkie odpowiedzi są prawidłowe", 1, 0),
         qb13 = ifelse(qb13 == "Może uprawiać większość dyscyplin sportowych za wyjątkiem nurkowania i wspinaczki", 1, 0),
         qb14 = ifelse(qb14 == "Przewlekła choroba neurologiczna", 1, 0),
         qb15 = ifelse(qb15 == "Osoby chorujące na padaczkę muszą przyjmować leki do końca swojego życia", 1, 0)) 

str(DF_PAD_2)
table(DF_PAD$narodowosc)
```

```{r}
table(DF_PAD$wiek)
table(DF_PAD_2$wiek)
table(DF_PAD$plec) 
table(DF_PAD$plec, DF_PAD$wiek)

DF_PAD_2 <- DF_PAD_2 %>% 
  filter(plec == "Kobieta" | plec == "Mężczyzna") %>% 
  mutate(wiek = case_when(
    wiek == "14-15 lat" ~ 14,
    wiek == "15-16 lat" ~ 15,
    wiek == "16-17 lat" ~ 16,
    wiek == "17-18 lat" ~ 17,
    wiek == "18-19 lat" ~ 18,
    wiek == "Powyżej 20 lat" ~ 20)) %>% 
  filter(wiek == 14| wiek == 15 | wiek == 16 | wiek == 17 | wiek == 18)

#wyrzucamy 3 osoby w wieku 20 lat (w tym jedna osoba z płcią inną)
#wyrzucamy 18 osób z płcią inna

```

## Czy ktoś strzelał

```{r}
DF_PAD_2 %>% 
  mutate(nr = row_number()) %>% 
  filter(D6 == "Tak") %>%  #"Znam osobę"
  filter(D7 == "Nie")  #"Nie słyszałem o tej chorobie"

#wyrzucamy 6 osób
DF_PAD_2 <- DF_PAD_2[-c(27,361,431, 468, 511, 554),]

#tutaj wyrzucamy 6 osób i ostatecznie z całej bazy danych zabraliśmy 26 osób; zostajemy z 550 obserwacji
```

## Opis próby

```{r}

DF_PAD_2 %>% 
  group_by(warunek, plec) %>% 
  summarise(N=n())

DF_PAD_2 %>% 
  group_by(warunek) %>% 
  summarise(N=n())

DF_PAD_2 %>% 
  group_by(plec) %>% 
  summarise(N=n())

table(DF_PAD$plec)

DF_PAD_2 %>% 
  group_by( D4) %>% 
  summarise(N=n())

DF_PAD_2 %>% 
  group_by(warunek) %>% 
  summarise(M = round(mean(wiek),2), SD =  round(sd(wiek),2))

DF_PAD_2 %>% 
  summarise(M = round(mean(wiek),2), SD =  round(sd(wiek),2)) 

x - 75
100 220

100 - (75*100)/220
100 - (14*100)/65
100 - (68*100)/265

100 - (157*100)/550


(305*100)/550
```

## Wyniki dwóch części kwestionariusza

```{r}
DF_PAD_3 <- DF_PAD_2 %>% 
  mutate(SUM_A = 
           DF_PAD_2 %>% 
           select(starts_with("qa")) %>% 
           rowSums) %>% 
   mutate(SUM_B = 
           DF_PAD_2 %>% 
           select(starts_with("qb")) %>% 
           rowSums) %>% 
  select(-starts_with(c("qa", "qb")))

```

## Rzetelność kwestionariusza

```{r}

alpha(DF_PAD_2 %>% 
  select(starts_with("qa")))

# raw_alpha = 0.7026256 = 0.70

alpha(DF_PAD_2 %>% 
  select(starts_with("qb")))

# raw_alpha = 0.7433301 = 0.74

```

## Rzetelność kwestionariusza - EFA

```{r}

library(nFactors)
library(GPArotation)
library(psych)



answers_A <- DF_PAD_2 %>% 
  select(starts_with("QA"))


Korelacja <- cor(answers_A,
                 method = "spearman",
                 use = "pairwise.complete.obs")
ev_Dane <- eigen(Korelacja) 
ap_Dane <- parallel(subject=nrow(answers_A),
                    var=ncol(answers_A),
                    rep=701, cent=.05) #stałe (rep - liczba repetycji algorytmu)
nS_Dane <- nScree(x = ev_Dane$values, #wartości własne macierzy korelacji 
                  aparallel = ap_Dane$eigen$qevpea) 
plotnScree(nS_Dane)

#macież korelacji
cor_answers_A<-cor(answers_A, method = "spearman")
View(cor_answers_A) 

sum(cor(cor_answers_A)<0.3)/length(cor_answers_A-14)*100 #87% korelacji jest poniżej 0.3
(sum(cor(cor_answers_A)>0.9)-14)/length(cor_answers_A-14)*100 # 0.44% korelacji jest powyżej 0.9

#wyznacznik macierzy korelacji
det(cor(answers_A)) #0.1307211

#kryterium KMO
KMO(cor(answers_A))

#czy macierz jest macierzą identycznościową
cortest.bartlett(cor(answers_A)) #H0: macierz korelacji jest identycznościowa - dane nie mają ze sobą nic wspólnego; mamy podstawy do orzucenia H0

#właściwa EFA
fit_1<-fa(r = answers_A, nfactors = 4, rotate = "varimax", cor = "tet")
print(fit_1)

# powinna byc dla danych tetrachorycznych, ale wtedy nie wychodzi; do przemyslenia 
# jest sens badać jeden wynik 
# ile wyszło czynników + dodajemy ładunki czynnikowe
# model 1 czynnikowy jest gorzej doapsowany niż 2
# w załączniku

```

## Wykresy gęstości

```{r}

ggplot_df <- DF_PAD_3 %>% 
  select(plec, D4, SUM_A, SUM_B, warunek) %>%
  mutate(A = SUM_A, B = SUM_B) %>% 
  pivot_longer(cols = c(A, B), names_to = "test", values_to = "wynik")

# gęstość całkowika

ggplot(ggplot_df, aes(x = wynik)) + 
  geom_density(aes(color = test)) +
  theme_bw() + 
  theme(legend.position="bottom") + 
  ylab("gęstość") 


# gęstość w podziale na płeć 

ggplot(ggplot_df, aes(x = wynik)) + 
  geom_density(aes(color = test)) +
  theme_bw() + 
  theme(legend.position="bottom") + 
  ylab("gęstość") +
  facet_wrap(vars(plec))

# gęstość w podziale na miejsce zamieszkania

ggplot(ggplot_df, aes(x = wynik)) + 
  geom_density(aes(color = test)) +
  theme_bw() + 
  theme(legend.position="bottom") + 
  ylab("gęstość") +
  facet_wrap(vars(D4))

```

## Przygotowanie danych do testów t i modeli

```{r}
pivot_df_pad <- DF_PAD_3 %>% 
  select(plec, D4, SUM_A, SUM_B, warunek, D5, D9) %>%
  mutate(A = SUM_A, B = SUM_B) %>% 
  pivot_longer(cols = c(A, B), names_to = "test", values_to = "wynik") 

view(pivot_df_pad)
str(pivot_df_pad)
```

## Testy t

```{r}


```

## Modele liniowe

```{r}
DF_PAD_4 <- DF_PAD_3 %>% 
  mutate(wiedza = SUM_B - SUM_A)

#MODEL 1

mod1 <- lm(wiedza ~ D4, data = DF_PAD_4)
summary(mod1)
#istotny intercept i 50 000 - 100 000 mieszkańców

plot(mod1, which = 1)
plot(mod1, which = 2)
plot(mod1, which = 3)

#wszystkie warunki są spełnione; doczytać jeszcze o 3 wykresie i warością powyżje 2

ggplot(DF_PAD_4, aes(x = D4, y = wiedza)) +
  geom_boxplot() +
  theme_bw()

#MODEL 2

mod2 <- lm(wiedza ~ D9, data = DF_PAD_4)
summary(mod2)

plot(mod2, which = 1)
plot(mod2, which = 2)
plot(mod2, which = 3)

#wszystkie warunki są spełnione; doczytać jeszcze o 3 wykresie i warością powyżje 2

ggplot(DF_PAD_4, aes(x = D9, y = wiedza)) +
  geom_boxplot() +
  theme_bw()
```

## ANOVA dla warunków

```{r}

aov_2<-aov(SUM_A ~ warunek, data = DF_PAD_3)
summary(aov_2)

#ANOVA istotna dla warunku; całkiem ciekawe
plot(aov_2)
# spełnione złożenia dla normalności, liniowości i jednorodności warinacji

ggplot(DF_PAD_3, aes(x = warunek, y = SUM_A)) +
  geom_boxplot() + 
  theme_bw() +
  xlab("Warunek") +
  ylab("Wynik testu przed prezentacją")

```

# dodatkowe analizy dla SUM A i SUM B

```{r}
DF_PAD_3 %>% 
  mutate(wiek_tab = as.character(wiek)) %>% 
  group_by(wiek_tab) %>% 
  summarise(N=n())

#średnia dla SUM_A i SUM_B
round(mean(DF_PAD_3$SUM_A), 2) #5,41
round(mean(DF_PAD_3$SUM_B), 2) #11,82


#min, max, M i dominanta SUM_A i SUM_B w zależności od wszystkich zmiennych 

DF_PAD_3 %>% 
  group_by(plec) %>% 
  summarise(min_A = min(SUM_A), max_A = max(SUM_A), M_A = round(mean(SUM_A), 2),
            min_B = min(SUM_B), max_B = max(SUM_B), M_B = round(mean(SUM_B), 2))

DF_PAD_3 %>% 
  mutate(wiek_tab = as.character(wiek)) %>% 
  group_by(wiek_tab) %>% 
  summarise(min_A = min(SUM_A), max_A = max(SUM_A), M_A = round(mean(SUM_A), 2),
            min_B = min(SUM_B), max_B = max(SUM_B), M_B = round(mean(SUM_B), 2))

DF_PAD_3 %>% 
  group_by(D4) %>% 
  summarise(min_A = min(SUM_A), max_A = max(SUM_A), M_A = round(mean(SUM_A), 2),
            min_B = min(SUM_B), max_B = max(SUM_B), M_B = round(mean(SUM_B), 2))

DF_PAD_3 %>% 
  group_by(D5) %>% 
  summarise(min_A = min(SUM_A), max_A = max(SUM_A), M_A = round(mean(SUM_A), 2),
            min_B = min(SUM_B), max_B = max(SUM_B), M_B = round(mean(SUM_B), 2))


```

# dodatkowe analizy dla przrostu

```{r}

DF_PAD_3 <- DF_PAD_3 %>% 
  mutate(wiedza = SUM_B - SUM_A)

#min i max przyrostu 
DF_PAD_3 %>%
  summarise(min = min(wiedza), max = max(wiedza), M = round(mean(wiedza), 2))

# w zależności od płci 

DF_PAD_3 %>% 
  group_by(plec) %>% 
  summarise(min = min(wiedza), max = max(wiedza), M = round(mean(wiedza), 2))

# w zależności od wieku

DF_PAD_3 %>% 
  group_by(wiek) %>% 
  summarise(min = min(wiedza), max = max(wiedza), M = round(mean(wiedza), 2))

# w zależności od wielkości miejsc zamieszkania

DF_PAD_3 %>% 
  group_by(D4) %>% 
  summarise(min = min(wiedza), max = max(wiedza), M = round(mean(wiedza), 2))

# w zależności od profilu klasy

DF_PAD_3 %>% 
  group_by(D5) %>% 
  summarise(min = min(wiedza), max = max(wiedza), M = round(mean(wiedza), 2))

```

## Dominanta

#czesc 1 - dla SUM A i SUM B

```{r}

#dla SUM A

d_SUM_A <- density(DF_PAD_3$SUM_A)
round(d_SUM_A$x[which.max(d_SUM_A$y)], 2) #0,33

ggplot(DF_PAD_3, aes(x = SUM_A)) +
  geom_density() +
  theme_bw() +
  xlab("Wynik testu przed prezentacją")+
  ylab("Gęstość")


#dla SUM B

d_SUM_B <- density(DF_PAD_3$SUM_B)
round(d_SUM_B$x[which.max(d_SUM_B$y)], 2) #12.99

ggplot(DF_PAD_3, aes(x = SUM_B)) +
  geom_density() +
  theme_bw() +
  xlab("Wynik testu po prezentacji")+
  ylab("Gęstość")

```{r} 

# w podziale na płeć - SUM A

kobiety <- DF_PAD_3 %>% filter(plec == "Kobieta")

d_kobiety_A <- density(kobiety$SUM_A) 
round(d_kobiety_A$x[which.max(d_kobiety_A$y)], 2) #9.12

mezczyzni <- DF_PAD_3 %>% filter(plec == "Mężczyzna")

d_mezczyzni_A <- density(mezczyzni$SUM_A)
round(d_mezczyzni_A$x[which.max(d_mezczyzni_A$y)], 2) #9.91

ggplot(DF_PAD_3, aes(x = SUM_A)) +
  geom_density() +
  facet_wrap(vars(plec)) +
  theme_bw() + 
  xlab("Wynik testu przed prezentacją") +
  ylab("Gęstość")

# w podziale na płeć - SUM B

d_kobiety_B <- density(kobiety$SUM_B) 
round(d_kobiety_B$x[which.max(d_kobiety_B$y)], 2) #14.01

d_mezczyzni_B <- density(mezczyzni$SUM_B)
round(d_mezczyzni_B$x[which.max(d_mezczyzni_B$y)], 2) #13.98

ggplot(DF_PAD_3, aes(x = SUM_B)) +
  geom_density() +
  facet_wrap(vars(plec)) +
  theme_bw() + 
  xlab("Wynik testu przed prezentacją") +
  ylab("Gęstość")
```

```{r}
# w podziale na wiek

#14

d_14<-DF_PAD_3 %>% 
  filter(wiek == 14)

d_14A <- density(d_14$SUM_A) 
round(d_14A$x[which.max(d_14$y)], 2) #0,61

d_14B <- density(d_14$SUM_B) 
round(d_14B$x[which.max(d_14B$y)], 2) #12,20

#15
d_15<-DF_PAD_3 %>% 
  filter(wiek == 15)

d_15A <- density(d_15$SUM_A) 
round(d_15A$x[which.max(d_15A$y)], 2) #9.3

d_15B <- density(d_15$SUM_B) 
round(d_15B$x[which.max(d_15B$y)], 2) #13.06

#16

d_16<-DF_PAD_3 %>% 
  filter(wiek == 16)

d_16A <- density(d_16$SUM_A) 
round(d_16A$x[which.max(d_16A$y)], 2) #9.89

d_16B <- density(d_16$SUM_B) 
round(d_16B$x[which.max(d_16B$y)], 2) #13.97


#17
d_17<-DF_PAD_3 %>% 
  filter(wiek == 17)

d_17A <- density(d_17$SUM_A) 
round(d_17A$x[which.max(d_17A$y)], 2) #11.38

d_17B <- density(d_17$SUM_B) 
round(d_17B$x[which.max(d_17B$y)], 2) #14

#18

d_18<-DF_PAD_3 %>% 
  filter(wiek == 18)

d_18A <- density(d_18$SUM_A) 
round(d_18A$x[which.max(d_18A$y)], 2) #10.97

d_18B <- density(d_18$SUM_B) 
round(d_18B$x[which.max(d_18B$y)], 2) #13.89

# wykresy

ggplot(DF_PAD_3, aes(x=SUM_A)) +
  geom_density() + 
  facet_wrap(wiek) +
  theme_bw() + 
  xlab("Wynik testu przed prezentacją") + 
  ylab("Gęstość")

ggplot(DF_PAD_3, aes(x=SUM_B)) +
  geom_density() + 
  facet_wrap(wiek) +
  theme_bw() + 
  xlab("Wynik testu po prezentacju") + 
  ylab("Gęstość")


names(DF_PAD_3)

```

```{r}
# w podziale na miejsce zamieszkania

d_D4aA <- density(dominanta_a$SUM_A) 
round(d_D4aA$x[which.max(d_D4aA$y)], 2) #0,58

d_D4aB <- density(dominanta_a$SUM_B) 
round(d_D4aB$x[which.max(d_D4aB$y)], 2) #12,98
#

d_D4bA <- density(dominanta_b$SUM_A) 
round(d_D4bA$x[which.max(d_D4bA$y)], 2) #5,24

d_D4bB <- density(dominanta_b$SUM_B) 
round(d_D4bB$x[which.max(d_D4bB$y)], 2) #13,61
#

d_D4cA <- density(dominanta_c$SUM_A) 
round(d_D4cA$x[which.max(d_D4cA$y)], 2) #5,28

d_D4cB <- density(dominanta_c$SUM_B) 
round(d_D4cB$x[which.max(d_D4cB$y)], 2) #13,35

#

d_D4dA <- density(dominanta_d$SUM_A) 
round(d_D4dA$x[which.max(d_D4dA$y)], 2) #0,37

d_D4dB <- density(dominanta_d$SUM_B) 
round(d_D4dB$x[which.max(d_D4dB$y)], 2) #12,98


#
ggplot(DF_SM_4, aes(x = SUM_A)) +
  geom_density() +
  facet_wrap(vars(D4)) +
  theme_bw() + 
  xlab("Wynik testu przed prezentacją") +
  ylab("Gęstość")

ggplot(DF_SM_4, aes(x = SUM_B)) +
  geom_density() +
  facet_wrap(vars(D4)) +
  theme_bw() + 
  xlab("Wynik testu po prezentacji") +
  ylab("Gęstość")
```

```{r}

# w podziale na profil klasy

d_BiolA <- density(DF_3_Biol$SUM_A) 
round(d_BiolA$x[which.max(d_BiolA$y)], 2) #0,35

d_BiolB <- density(DF_3_Biol$SUM_B) 
round(d_BiolB$x[which.max(d_BiolB$y)], 2) #13

d_InnyA <- density(DF_3_Inny$SUM_A) 
round(d_InnyA$x[which.max(d_InnyA$y)], 2) #0,82

d_InnyB <- density(DF_3_Inny$SUM_B) 
round(d_InnyB$x[which.max(d_InnyB$y)], 2) #13,17

ggplot(DF_SM_4, aes(x = SUM_A)) +
  geom_density() +
  facet_wrap(vars(D5)) +
  theme_bw() + 
  xlab("Wynik testu przed prezentacją")+
  ylab("Gęstość")

ggplot(DF_SM_4, aes(x = SUM_B)) +
  geom_density() +
  facet_wrap(vars(D5)) +
  theme_bw() + 
  xlab("Wynik testu po prezentacji")+
  ylab("Gęstość")

```

#czesc 2 - dla przyrostu

```{r}

d_SM_4 <- density(DF_SM_4$wiedza) 
round(d_SM_4$x[which.max(d_SM_4$y)], 2) #4.91 

ggplot(DF_SM_4, aes(x = wiedza)) +
  geom_density() +
  theme_bw() + 
  xlab("Przyrost wiedzy") +
  ylab("Gęstość")

#przyrost w podziale na płeć

d_kobiety <- density(DF_3_K$wiedza) 
round(d_kobiety$x[which.max(d_kobiety$y)], 2) #4.77

d_mezczyzni <- density(DF_3_M$wiedza)
round(d_mezczyzni$x[which.max(d_mezczyzni$y)], 2) #7

ggplot(DF_SM_4, aes(x = wiedza)) +
  geom_density() +
  facet_wrap(vars(plec)) +
  theme_bw() + 
  xlab("Przyrost wiedzy") +
  ylab("Gęstość") `

```

```{r}
#wiek 

#14

d_14 <- density(d_14$wiedza) 
round(d_14$x[which.max(d_14$y)], 2) #11,08

#15

d_15 <- density(d_15$wiedza) 
round(d_15$x[which.max(d_15$y)], 2) #5,31

#16

d_16 <- density(d_16$wiedza) 
round(d_16$x[which.max(d_16$y)], 2) #5,21


#17

d_17 <- density(d_17$wiedza) 
round(d_17$x[which.max(d_17$y)], 2) #3,25

#18

d_18 <- density(d_18$wiedza) 
round(d_18$x[which.max(d_18$y)], 2) #5,01

```

#przyrost w podziale na wszystkie zmienne

```{r}
#D4

table(DF_SM_4$D4)

dominanta_a<-DF_SM_4 %>% 
  filter(D4 == "Miasto do 50 000 mieszkańców")

d_D4a <- density(dominanta_a$wiedza) 
round(d_D4a$x[which.max(d_D4a$y)], 2) #4,45
#
dominanta_b<-DF_SM_4 %>% 
  filter(D4 == "Miasto od 100 000 do 500 000 mieszkańców")

d_D4b <- density(dominanta_b$wiedza) 
round(d_D4b$x[which.max(d_D4b$y)], 2) #4.72
#
dominanta_c<-DF_SM_4 %>% 
  filter(D4 == "Miasto od 50 000 do 100 000 mieszkańców")

d_D4c <- density(dominanta_c$wiedza) 
round(d_D4c$x[which.max(d_D4c$y)], 2) #6.53
#
dominanta_d<-DF_SM_4 %>% 
  filter(D4 == "Miasto powyżej 500 000 mieszkańców")

d_D4d <- density(dominanta_d$wiedza) 
round(d_D4d$x[which.max(d_D4d$y)], 2) #5,38
#
ggplot(DF_SM_4, aes(x = wiedza)) +
  geom_density() +
  facet_wrap(vars(D4)) +
  theme_bw() + 
  xlab("Przyrost wiedzy") +
  ylab("Gęstość")

#D5 - profil klasy

d_Biol <- density(DF_3_Biol$wiedza) 
round(d_Biol$x[which.max(d_Biol$y)], 2)#5.07

d_Inny <- density(DF_3_Inny$wiedza) 
round(d_Inny$x[which.max(d_Inny$y)], 2) #11,66

ggplot(DF_SM_4, aes(x = wiedza)) +
  geom_density() +
  facet_wrap(vars(D5)) +
  theme_bw() + 
  xlab("Przyrost wiedzy")+
  ylab("Gęstość")

#D6 - czy słyszałeś kiedyś o SM

D6_tak <- DF_SM_4 %>% 
  filter(D6 == "Tak")

d_D6_tak<- density(D6_tak$wiedza) 
round(d_D6_tak$x[which.max(d_D6_tak$y)], 2) #4,64
#
D6_nie <-DF_SM_4 %>% 
  filter(D6 == "Nie")

d_D6_nie<- density(D6_nie$wiedza) 
round(d_D6_nie$x[which.max(d_D6_nie$y)], 2) #11,82

ggplot(DF_SM_4, aes(x = wiedza)) +
  geom_density() +
  facet_wrap(vars(D6)) +
  theme_bw() + 
  xlab("Przyrost wiedzy")+
  ylab("Gęstość")

#D7 - źródło wiedzy

d_inne_D7<- density(inne$wiedza) 
round(d_inne_D7$x[which.max(d_inne_D7$y)], 2) #8,06

d_internet <- density(internet$wiedza) 
round(d_internet$x[which.max(d_internet$y)], 2) #4,45

d_rodzina<- density(rodzina$wiedza) 
round(d_rodzina$x[which.max(d_rodzina$y)], 2) #4,52

d_szkola <- density(szkola$wiedza) 
round(d_szkola$x[which.max(d_szkola$y)], 2) #4,95

d_znajomi <- density(znajomi$wiedza) 
round(d_znajomi$x[which.max(d_znajomi$y)], 2) #4,53

ggplot(D7, aes(x = wiedza)) +
  geom_density() +
  facet_wrap(vars(zrodlo)) +
  theme_bw() + 
  xlab("Przyrost wiedzy")+
  ylab("Gęstość")

#D8 - czy znasz kogoś chorującego na SM

D8_tak <- DF_SM_4 %>% 
  filter(D8 == "Tak")

d_D8_tak<- density(D8_tak$wiedza) 
round(d_D8_tak$x[which.max(d_D8_tak$y)], 2) #4,33
#
D8_nie <-DF_SM_4 %>% 
  filter(D8 == "Nie")

d_D8_nie<- density(D8_nie$wiedza) 
round(d_D8_nie$x[which.max(d_D8_nie$y)], 2) #5,18

ggplot(DF_SM_4, aes(x = wiedza)) +
  geom_density() +
  facet_wrap(vars(D8)) +
  theme_bw() + 
  xlab("Przyrost wiedzy")+
  ylab("Gęstość")


```
