---
title: "SManaliza"
author: Agata Adamczyk
format: docx
editor: visual
date-modified: 19.09
---

## Pakiety

```{r}
install.packages("lsr")

library(tidyverse) 
library(readr)
library(psych)
library(dplyr)
library(lsr)

```

## Przygotowanie bazy danych

```{r}

KWESTIONARIUSZ_SM <- read_delim("nowe_bazy_danych/KWESTIONARIUSZ_SM.csv", 
    delim = ";", escape_double = FALSE, trim_ws = TRUE)

KWESTIONARIUSZ_PADACZKA_SM <- read_delim("nowe_bazy_danych/KWESTIONARIUSZ_PADACZKA- SM.csv", 
    delim = ";", escape_double = FALSE, trim_ws = TRUE)

KWESTIONARIUSZ_SM_PADACZKA <- read_delim("nowe_bazy_danych/KWESTIONARIUSZ_SM-PADACZKA.csv", 
    delim = ";", escape_double = FALSE, trim_ws = TRUE)



#wybranie zmiennych z baz danych 

SM<-KWESTIONARIUSZ_SM %>% 
  select(wiek, plec, narodowosc,starts_with(c("D","Q"))) %>% 
  mutate(warunek = "SM") 

PA_SM<-KWESTIONARIUSZ_PADACZKA_SM %>% 
  select(wiek, plec, narodowosc,starts_with(c("D","Q"))) %>% 
  mutate(warunek = "PA_SM") 

SM_PA<-KWESTIONARIUSZ_SM_PADACZKA %>% 
  select(wiek, plec, narodowosc,starts_with(c("D","Q"))) %>% 
  mutate(warunek = "SM_PA") 

#stwirzenie caej bazy danych dla SM; uzyskalismy baze danych z 37 zmiennymi dla 509 obserwacji
DF_SM<-rbind(SM, PA_SM, SM_PA)

#509 obserwacji 


```

## Porządki

```{r}

DF_SM <-DF_SM %>% 
  filter(plec == "Kobieta" | plec == "Mężczyzna") %>% 
  mutate(wiek = case_when(
    wiek == "14-15 lat" ~ 14,
    wiek == "15-16 lat" ~ 15,
    wiek == "16-17 lat" ~ 16,
    wiek == "17-18 lat" ~ 17,
    wiek == "18-19 lat" ~ 18,
    wiek == "Powyżej 20 lat" ~ 20)) %>% 
  filter(wiek == 14| wiek == 15 | wiek == 16 | wiek == 17 | wiek == 18)

#wywalamy powyżej 20 rż.; zostaje nam 491 obserwacji 
    
```

## Czy ktoś nam strzelał w pytaniach

```{r}

DF_SM %>% 
  mutate(nr = row_number()) %>% 
  filter(D6 == "Nie") %>% 
  filter(D8 == "Tak") 

#wyrzucamy te 3 osoby 

DF_SM <- DF_SM[-c(57,77,346),]
#zostaje nam 488 obserwacji 

```

## Opis próby

```{r}

#w opisie próby powinniśmy: "tabelka ze średnimi i odchyleniami naszych pomiarów w podziale na test, w podziale na płeć i w podziale na test oraz płeć (nie zapomnieć o raportowaniu N)"

DF_SM %>% 
  group_by(warunek, plec) %>% 
  summarise(N=n())

table(DF_SM$plec)

DF_SM %>% 
  group_by( D4) %>% 
  summarise(N=n())

DF_SM %>% 
  group_by(warunek) %>% 
  summarise(M = round(mean(wiek),2), SD =  round(sd(wiek),2))

DF_SM %>% 
  summarise(M = round(mean(wiek),2), SD =  round(sd(wiek),2)) 

# w sumie możemy już opisać próbę 

```

## Przekodowanie pytan

```{r}

DF_SM_2<-DF_SM %>% 
  mutate(QA1 = ifelse (QA1 == 'Immunologicznego', 1, 0),
         QA2 = ifelse (QA2 == 'Przyczyny stwardnienia rozsianego nie są do końca znane', 1, 0),
         QA3 = ifelse (QA3 == 'Wszystkie powyższe odpowiedzi są poprawne', 1, 0),
         QA4 = ifelse (QA4 == 'Wszystkie powyższe odpowiedzi są poprawne', 1, 0),
         QA5 = ifelse (QA5 == 'PRAWDA', 1, 0),
         QA6 = ifelse (QA6 == 'PRAWDA', 1, 0),
         QA7 = ifelse (QA7 == 'PRAWDA', 1, 0), 
         QA8 = ifelse (QA8 == 'PRAWDA', 1, 0), 
         QA9 = ifelse (QA9 == 'PRAWDA', 1, 0), 
         QA10 = ifelse (QA10 == 'PRAWDA', 1, 0), 
         QA11 = ifelse (QA11 == 'PRAWDA', 1, 0), 
         QA12 = ifelse (QA12 == 'FAŁSZ', 1, 0), 
         QA13 = ifelse (QA13 == 'PRAWDA', 1, 0), 
         QA14 = ifelse (QA14 == 'PRAWDA', 1, 0),
         QB1 = ifelse (QB1 == 'Immunologicznego', 1, 0),
         QB2 = ifelse (QB2 == 'Przyczyny stwardnienia rozsianego nie są do końca znane', 1, 0),
         QB3 = ifelse (QB3 == 'Wszystkie powyższe odpowiedzi są poprawne', 1, 0),
         QB4 = ifelse (QB4 == 'Wszystkie powyższe odpowiedzi są poprawne', 1, 0),
         QB5 = ifelse (QB5 == 'PRAWDA', 1, 0),
         QB6 = ifelse (QB6 == 'PRAWDA', 1, 0),
         QB7 = ifelse (QB7 == 'PRAWDA', 1, 0), 
         QB8 = ifelse (QB8 == 'PRAWDA', 1, 0), 
         QB9 = ifelse (QB9 == 'PRAWDA', 1, 0), 
         QB10 = ifelse (QB10 == 'PRAWDA', 1, 0), 
         QB11 = ifelse (QB11 == 'PRAWDA', 1, 0), 
         QB12 = ifelse (QB12 == 'FAŁSZ', 1, 0), 
         QB13 = ifelse (QB13 == 'PRAWDA', 1, 0), 
         QB14 = ifelse (QB14 == 'PRAWDA', 1, 0)) 


```

## Wyniki dwóch czesci kwestionariusza

```{r}

DF_SM_3 <- DF_SM_2 %>% 
  mutate(SUM_A = 
           DF_SM_2 %>% 
           select(starts_with("QA")) %>% 
           rowSums) %>% 
   mutate(SUM_B = 
           DF_SM_2 %>% 
           select(starts_with("QB")) %>% 
           rowSums) %>% 
  select(-starts_with(c("QA", "QB")))

```

## DF_SM_4

```{r}

DF_SM_4 <- DF_SM_3 %>% 
  mutate(wiedza = SUM_B - SUM_A)

```

## Zmienna D7

```{r}

install.packages("stringr")
library(stringr)

DF_SM_D7 <- DF_SM_4 %>%
  filter(str_detect(D7, "Internet| Szkoła | Rodzina | Znajomi"))

DF_SM_D7 <- DF_SM_4 %>% 
  mutate(D7_internet = str_detect(D7,"Internet"), 
         D7_szkola = str_detect(D7,"Szkoła"), 
         D7_rodzina = str_detect(D7, "Rodzina"), 
         D7_inne = str_detect(D7, "Inne"), 
         D7_znajomi = str_detect(D7, "Znajomi"))


# test t na wynikach osób true/false
# conajmniej 30 osób

internet <- DF_SM_D7 %>% 
  filter(D7_internet) %>% 
  select(wiedza) %>% 
  mutate(zrodlo = "Internet")

szkola <- DF_SM_D7 %>% 
  filter(D7_szkola) %>% 
  select(wiedza) %>% 
  mutate(zrodlo = "Szkoła")

rodzina <- DF_SM_D7 %>% 
  filter(D7_rodzina) %>% 
  select(wiedza) %>% 
  mutate(zrodlo = "Rodzina")

inne <- DF_SM_D7 %>% 
  filter(D7_inne) %>% 
  select(wiedza) %>% 
  mutate(zrodlo = "Inne")

znajomi <- DF_SM_D7 %>% 
  filter(D7_znajomi) %>% 
  select(wiedza) %>% 
  mutate(zrodlo = "Znajomi")


D7<- bind_rows(internet, szkola, rodzina, inne, znajomi)

# i teraz ANOVA + post hoc

```

## Rzetelność kwestionariusza

```{r}

alpha(DF_SM_2 %>% 
  select(starts_with("QA"))) 

# raw_alpha = 0.8730171, dobra rzetelność

alpha(DF_SM_2 %>% 
  select(starts_with("QB")))

# raw_alpha = 0.8271339, dobra rzetelność

```

## Rzetelność kwestionariusza - EFA

```{r}

library(nFactors)
library(GPArotation)
library(psych)

```

```{r}

answers_A <- DF_SM_2 %>% 
  select(starts_with("QA"))

Korelacja <- cor(answers_A,
                 method = "spearman",
                 use = "pairwise.complete.obs")

ev_Dane <- eigen(Korelacja) 
ap_Dane <- parallel(subject=nrow(answers_A),
                    var=ncol(answers_A),
                    rep=701, cent=.05) #stałe (rep - liczba repetycji algorytmu)
nS_Dane <- nScree(x = ev_Dane$values, #wartości własne macierzy korelacji 
                  aparallel = ap_Dane$eigen$qevpea) 
plotnScree(nS_Dane)

#macież korelacji
cor_answers_A<-cor(answers_A, method = "spearman")
View(cor_answers_A) 

sum(cor(cor_answers_A)<0.3)/length(cor_answers_A-14)*100 #77% korelacji jest poniżej 0.3
(sum(cor(cor_answers_A)>0.9)-14)/length(cor_answers_A-14)*100 #nie ma żadnej korelacji powyżej 0.9

#wyznacznik macierzy korelacji
det(cor(answers_A)) #0.00897695

#kryterium KMO
KMO(cor(answers_A))

#czy macierz jest macierzą identycznościową
cortest.bartlett(cor(answers_A)) #H0: macierz korelacji jest identycznościowa - dane nie mają ze sobą nic wspólnego; mamy podstawy do orzucenia H0

#właściwa EFA
fit_1<-fa(r = answers_A, nfactors = 2, rotate = "varimax", cor = "tet")
print(fit_1)

# powinna byc dla danych tetrachorycznych, ale wtedy nie wychodzi; do przemyslenia 
# jest sens badać jeden wynik 
# ile wyszło czynników + dodajemy ładunki czynnikowe
# model 1 czynnikowy jest gorzej doapsowany niż 2
# w załączniku


```

## Wykres gęstości wyników: pre-test/re-test + płeć + demografia

```{r}

ggplot_df <- DF_SM_3 %>% 
  select(plec, D4, SUM_A, SUM_B, warunek) %>%
  mutate(A = SUM_A, B = SUM_B) %>% 
  pivot_longer(cols = c(A, B), names_to = "test", values_to = "wynik")

# gęstość w podziale na miejsce zamieszkania

ggplot(ggplot_df, aes(x = wynik)) + 
  geom_density(aes(color = test)) +
  theme_bw() + 
  theme(legend.position="bottom") + 
  ylab("Gęstość") +
  xlab("Wynik testu") +
  facet_wrap(vars(D4))


```

## Wykresy

```{r}

# wykres gęstości przed prezentacją dla płci

ggplot(DF_SM_4, aes(x = SUM_A)) + 
  geom_density(aes(color = plec)) +
  theme_bw() + 
  theme(legend.position="bottom") + 
  theme(legend.title = element_text("Płeć")) +
  ylab("Gęstość") +
  xlab("Wynik testu przed prezentacją") +
  geom_vline(aes(xintercept = mean(k$SUM_A)), color = "red", linetype="dashed") + 
  geom_vline(aes(xintercept = mean(m$SUM_A)), color = "#00CED1", linetype="dashed")

k<-DF_SM_4 %>% filter(plec == "Kobieta")
m<-DF_SM_4 %>% filter(plec == "Mężczyzna")



# wykres gęstości po perezentacji dla płci

ggplot(DF_SM_4, aes(x = wiedza)) + 
  geom_density(aes(color = plec)) +
  theme_bw() + 
  theme(legend.position="bottom") + 
  theme(legend.title = element_text("Płeć")) +
  ylab("Gęstość") +
  xlab("Różnica wyników kwestionariuszy") +
  geom_vline(aes(xintercept = mean(k$wiedza)), color = "red", linetype="dashed") + 
  geom_vline(aes(xintercept = mean(m$wiedza)), color = "#00CED1", linetype="dashed")

# wykres gęstości przed prezentacją dla profilu 

ggplot(DF_SM_4, aes(x = SUM_A)) +
  geom_density(aes(color = D5)) +
  theme_bw() +
  theme(legend.position="bottom") + 
  theme(legend.title = element_text("Profil klasy")) +
  ylab("Gęstość") +
  xlab("Wynik testu przed prezentacją") +
  geom_vline(aes(xintercept = mean(I$SUM_A)), color = "red", linetype="dashed") + 
  geom_vline(aes(xintercept = mean(B$SUM_A)), color = "#00CED1", linetype="dashed") 

B <- DF_SM_4 %>% filter(D5 == "Z rozszerzoną biologią")
I <- DF_SM_4 %>% filter(D5 == "Inny")

# wykres gęstości po prezentacji dla profilu

ggplot(DF_SM_4, aes(x = wiedza)) +
  geom_density(aes(color = D5)) +
  theme_bw() +
  theme(legend.position="bottom") + 
  theme(legend.title = element_text("Profil klasy")) +
  ylab("Gęstość") +
  xlab("Różnica wyników kwestionariuszy") +
  geom_vline(aes(xintercept = mean(I$wiedza)), color = "red", linetype="dashed") + 
  geom_vline(aes(xintercept = mean(B$wiedza)), color = "#00CED1", linetype="dashed") 

# wykres gęstości przed prezentacją i po prezentacji 

ggplot(ggplot_df, aes(x = wynik)) + 
  geom_density(aes(color = test)) +
  theme_bw() + 
  theme(legend.position="bottom") + 
  ylab("Gęstość") +
  xlab("Wynik testu") +
  geom_vline(aes(xintercept = mean(SUM_A)), color = "red", linetype="dashed") + 
  geom_vline(aes(xintercept = mean(SUM_B)), color = "#00CED1", linetype="dashed") 

# wykres pudełkowy  przed prezentacją a miejsce zamieszkania

 ggplot(DF_SM_4, aes(x = D4, y = SUM_A)) +
  geom_boxplot() +
  theme_bw() +
  xlab("Wielkość miejsca zamieszkania") + 
  ylab("Wynik testu przed prezentacją")

# wykres pudełkowy  przed prezentacją a wiek

 ggplot(DF_SM_4, aes(x = as.factor(wiek), y = SUM_A)) +
  geom_boxplot() +
  theme_bw() +
  xlab("Wiek") + 
  ylab("Wynik testu przed prezentacją")

```

ggplot(DF_SM_4, aes(x = D4, y = SUM_A)) + geom_boxplot() + theme_bw() + xlab("Wielkość miejsca zamieszkania") + ylab("Wynik testu przed prezentacją")

## Przygotowanie danych do testów: test t i modele liniowe

```{r}
#przygotowanie danych 
pivot_df <- DF_SM_3 %>% 
  select(plec, D4, SUM_A, SUM_B, warunek, D5, D9) %>%
  mutate(A = SUM_A, B = SUM_B) %>% 
  pivot_longer(cols = c(A, B), names_to = "test", values_to = "wynik") 

```

## Test t -

tu mamy wzięte złe zmienne; powinnyśmy liczyć test t dla sum A i dla różnicy midzy sum A i sum B czyli dla efektu uczenia się; więc robienie tego na pivotowanej bazie nie ma większego sensu; ona była nam jedynie przydatna do ych wykresów gdzie chciałyśmy nanieść na sibeie wyniki dwóch części kwestionariusza

# pkt 1 - zmienne a sum A

```{r}

#dla płci

df_plec_m <- DF_SM_4 %>% 
  filter(plec == "Mężczyzna")

df_plec_k <- DF_SM_4 %>% 
  filter(plec == "Kobieta")


#H0: wariancje są homogeniczne - nie mamy podstaw do odrzucenia = wariancje są homogeniczne

var.test(df_plec_m$SUM_A, df_plec_k$SUM_A)

t.test(df_plec_m$SUM_A, df_plec_k$SUM_A,
       paired = FALSE,   
       var.equal = TRUE,
       conf.level = 0.95,
       alternative = "less")

cohensD(df_plec_m$SUM_A, df_plec_k$SUM_A)

# SD

sd(df_plec_m$SUM_A)
sd(df_plec_k$SUM_A)

```

```{r}

# dla profilu klasy

df_D5i <- DF_SM_4 %>% 
  filter(D5 == "Inny")

df_D5b <- DF_SM_4 %>% 
  filter(D5 == "Z rozszerzoną biologią")


var.test(df_D5i$SUM_A, df_D5b$SUM_A)
#mamy podstawy do odrzucenia hipotezy zerowej == wariancje są heterogeniczne

t.test(df_D5b$SUM_A, df_D5i$SUM_A,
       paired = FALSE,   
       var.equal = TRUE,
       conf.level = 0.95,
       alternative = "greater")

cohensD(df_D5i$SUM_A, df_D5b$SUM_A)

# SD

sd(df_D5i$SUM_A)
sd(df_D5b$SUM_A)

```

# pkt 2 testy a wynik (nauki)

```{r}

#dla zmiennej test - t.test dla prób zależnych

pivot_df_testA <- pivot_df %>% 
  filter(test == "A")

pivot_df_testB <- pivot_df %>% 
  filter(test == "B")

#sprawdzamy homogeniczność wariancji; 
#H0: wariancje są homogeniczne - mamy podstawy do odrzucenia - wariancje są heterogeniczne

var.test(pivot_df_testA$wynik, pivot_df_testB$wynik)

t.test( pivot_df_testB$wynik, pivot_df_testA$wynik,
       paired = TRUE,   
       var.equal = FALSE,
       conf.level = 0.95,
       alternative = "greater")

cohensD(pivot_df_testA$wynik, pivot_df_testB$wynik) 
```

# pkt 3 - zmienne demograficzne a wynik (nauki)

```{r}

#płeć

DF_3_M<- DF_SM_4 %>% 
  filter(plec == "Mężczyzna")%>% 
  select(wiedza)

DF_3_K<- DF_SM_4 %>% 
  filter(plec == "Kobieta") %>% 
  select(wiedza)


var.test(DF_3_M$wiedza, DF_3_K$wiedza)
#wariancje są homogeniczne

t.test(DF_3_M$wiedza, DF_3_K$wiedza,
       paired = FALSE,   
       var.equal = TRUE,
       conf.level = 0.95,
       alternative = "less")

cohensD(DF_3_M$wiedza, DF_3_K$wiedza)

# SD

sd(DF_3_M$wiedza)
sd(DF_3_K$wiedza)


#profil klasy

DF_3_Inny<- DF_SM_4 %>% 
  filter(D5 == "Inny") 

DF_3_Biol<- DF_SM_4  %>% 
  filter(D5 == "Z rozszerzoną biologią")

var.test( DF_3_Biol$wiedza, DF_3_Inny$wiedza)
#wariancje są heterogeniczne

t.test( DF_3_Biol$wiedza, DF_3_Inny$wiedza,
       paired = FALSE,   
       var.equal = FALSE,
       conf.level = 0.95,
       alternative = "greater")

cohensD(DF_3_Inny$wiedza, DF_3_Biol$wiedza)

# jest istotna różnica w tych grupach!

# SD

sd(DF_3_Inny$wiedza)
sd(DF_3_Biol$wiedza)
```

## Modele liniowe

# dla SUM_A - PKT 1

```{r}

#model 22
table(DF_SM_4$D9)

mod22 <- lm(SUM_A ~ D9, data = DF_SM_4)
summary(mod22)

plot(mod22, which = 1)
plot(mod22, which = 2)
plot(mod22, which = 3)

ggplot(DF_SM_4, aes(x = D9, y = SUM_A)) +
  geom_boxplot() +
  theme_bw()+
  xlab("Deklarowana wiedza o SM")+
  ylab("Wiedza przed obejrzeniem filmu")


#model 33
mod33 <- lm(SUM_A ~ as.factor(wiek), data = DF_SM_4)
summary(mod33)

plot(mod33, which = 1)
plot(mod33, which = 2)
plot(mod33, which = 3)

ggplot(DF_SM_4, aes(x = as.factor(wiek), y = SUM_A)) +
  geom_boxplot() +
  theme_bw()+
  xlab("Wiek")+
  ylab("Wiedza przed obejrzeniem filmu")

```

# dla wiedzy - efekt prezentacji - PKT 3

```{r}

#model 2 - jak oceniasz swoją wiedzę
table(DF_SM_4$D9)

mod2 <- lm(wiedza ~ D9, data = DF_SM_4)
summary(mod2)

plot(mod2, which = 1)
plot(mod2, which = 2)
plot(mod2, which = 3)

ggplot(DF_SM_4, aes(x = D9, y = wiedza)) +
  geom_boxplot() +
  theme_bw()+
  xlab("Deklarowana wiedza o SM")+
  ylab("Wiedza")

#ostatecznie wychodzi nam, że miejcsce zamieszkania nie ma znaczenia; jest różnica w zależności od poziomu wiedzy przed lekcją - i założenia do tego modelu są spełnjione; wszystko śmiga

#kat "dobra" nie istotnie różni się od kat "bardzo dobra"

# estimate, std error, intercepr = wyraz wolny; statystyka f i jej p-value; r2

#model 3 - wiek 

table(DF_SM_4$wiek)


mod3 <- lm(wiedza ~ as.factor(wiek), data = DF_SM_4)
summary(mod3)

plot(mod3, which = 1)
plot(mod3, which = 2)
plot(mod3, which = 3)

ggplot(DF_SM_4, aes(x = as.factor(wiek), y = wiedza)) +
  geom_boxplot() +
  theme_bw()+
  xlab("Wiek")+
  ylab("Różnica wyników kwestionariuszy")
```

ggplot(DF_SM_4, aes(x = D4, y = wiedza)) + geom_boxplot() + theme_bw()+ xlab("Miejsce zamieszaknia")+ ylab("Różnica wyników kwestionariuszy")

## ANOVA dla zmiennej wiek przed prezentacją

```{r}

aov_w_A<-aov(SUM_A ~ as.factor(wiek), data = DF_SM_4)
summary(aov_w_A)

plot(aov_w_A)
hist(DF_SM_4$SUM_A)

ggplot(DF_SM_4, aes(x = as.factor(wiek), y = SUM_A)) +
  geom_boxplot() +
  theme_bw() + 
  xlab("Wiek") + 
  ylab("Wynik testu przed prezentacją")


DF_SM_4 %>% 
  group_by(wiek) %>% 
  summarise(N = n())
  
```

## ANOVA dla zmiennej wiek po prezentacji

```{r}

aov_w_B<-aov(SUM_B ~ as.factor(wiek), data = DF_SM_4)
summary(aov_w_B)

plot(aov_w_B)
hist(DF_SM_4$SUM_B)

ggplot(DF_SM_4, aes(x = as.factor(wiek), y = SUM_B)) +
  geom_boxplot() +
  theme_bw() + 
  xlab("Wiek") + 
  ylab("Wynik testu przed prezentacją")
```

## ANOVA dla zmiennej D7 (PKT 1)

```{r}

aov_1 <- aov(SUM_A~ zrodlo, data = D7)
summary(aov_1)

#ANOVA jest nieistotna statystycznie

plot(aov_1)

# wykresy są w porządku; mamy zachowane założenie o liniowosci oraz normalności; wariancje błędów też są w porządku
# ale sam model jest nieistotny statystycznie


# box plot

ggplot(D7, aes(x = zrodlo, y = SUM_A)) +
  geom_boxplot() + 
  theme_bw() +
  xlab("Deklarowane źródło wiedzy") +
  ylab("Wynik testu przed prezentacją")

```

## ANOVA dla zmiennej D7 (PKT 3) - to imo też nie ma sensu

```{r}

aov_11 <- aov(wiedza~ zrodlo, data = D7)
summary(aov_11)

#ANOVA jest nieistotna statystycznie

plot(aov_11)

# box plot

ggplot(D7, aes(x = zrodlo, y = wiedza)) +
  geom_boxplot() + 
  theme_bw() +
  xlab("Deklarowane źródło wiedzy") +
  ylab("Wiedza")

```

## ANOVA dla warunków

# czy w którymś z warunków lepiej się uczyli

```{r}
aov_2<-aov(wiedza ~ warunek, data = DF_SM_4)
summary(aov_2)

#równiż nie istotna statystycznue

plot(aov_2)

#mamy zaburzoną normalność 

ggplot(DF_SM_4, aes(x = warunek, y = wiedza)) +
  geom_boxplot() + 
  theme_bw() +
  xlab("Warunek") +
  ylab("Wynik testu po prezentacji")

```

## ANOVA dla m. zamieszkania

```{r}
#anova  - miejsce zamieszaknia
aov_D4 <- aov(wiedza ~ D4, data = DF_SM_4)
summary(aov_D4) 

plot(aov_D4)

ggplot(DF_SM_4, aes(x = D4, y = wiedza)) +
  geom_boxplot() +
  theme_bw()+
  xlab("Miejsce zamieszaknia")+
  ylab("Wiedza")


#anova 11
aov_D4_A <- aov(SUM_A ~ D4, data = DF_SM_4)
summary(aov_D4_A) 

plot(aov_D4_A)


ggplot(DF_SM_4, aes(x = D4, y = SUM_A)) +
  geom_boxplot() +
  theme_bw()+
  xlab("Miejsce zamieszkania")+
  ylab("Wiedza przed obejrzeniem filmu") 


```

## Dodatkowe analizy dla SUM A i SUM B

```{r}

#tabela wieku

DF_SM_4 %>% 
  mutate(wiek_tab = as.character(wiek)) %>% 
  group_by(wiek_tab) %>% 
  summarise(N=n())

#średnia dla SUM_A i SUM_B
round(mean(DF_SM_4$SUM_A), 2) #5,41
round(mean(DF_SM_4$SUM_B), 2) #11,82


#min, max, M i dominanta SUM_A i SUM_B w zależności od wszystkich zmiennych 

DF_SM_4 %>% 
  group_by(plec) %>% 
  summarise(min_A = min(SUM_A), max_A = max(SUM_A), M_A = round(mean(SUM_A), 2),
            min_B = min(SUM_B), max_B = max(SUM_B), M_B = round(mean(SUM_B), 2))

DF_SM_4 %>% 
  mutate(wiek_tab = as.character(wiek)) %>% 
  group_by(wiek_tab) %>% 
  summarise(min_A = min(SUM_A), max_A = max(SUM_A), M_A = round(mean(SUM_A), 2),
            min_B = min(SUM_B), max_B = max(SUM_B), M_B = round(mean(SUM_B), 2))

DF_SM_4 %>% 
  group_by(narodowosc) %>% 
  summarise(min_A = min(SUM_A), max_A = max(SUM_A), M_A = round(mean(SUM_A), 2),
            min_B = min(SUM_B), max_B = max(SUM_B), M_B = round(mean(SUM_B), 2))

DF_SM_4 %>% 
  group_by(D4) %>% 
  summarise(min_A = min(SUM_A), max_A = max(SUM_A), M_A = round(mean(SUM_A), 2),
            min_B = min(SUM_B), max_B = max(SUM_B), M_B = round(mean(SUM_B), 2))

DF_SM_4 %>% 
  group_by(D5) %>% 
  summarise(min_A = min(SUM_A), max_A = max(SUM_A), M_A = round(mean(SUM_A), 2),
            min_B = min(SUM_B), max_B = max(SUM_B), M_B = round(mean(SUM_B), 2))


```

# Dodatkowe analizy dla przrostu

```{r}

#min i max przyrostu 
DF_SM_4 %>%
  summarise(min = min(wiedza), max = max(wiedza), M = round(mean(wiedza), 2))

# w zależności od płci 

DF_SM_4 %>% 
  group_by(plec) %>% 
  summarise(min = min(wiedza), max = max(wiedza), M = round(mean(wiedza), 2))

# w zależności od wieku

DF_SM_4 %>% 
  group_by(wiek) %>% 
  summarise(min = min(wiedza), max = max(wiedza), M = round(mean(wiedza), 2))

# w zależności od wielkości miejsc zamieszkania

DF_SM_4 %>% 
  group_by(D4) %>% 
  summarise(min = min(wiedza), max = max(wiedza), M = round(mean(wiedza), 2))

# w zależności od profilu klasy

DF_SM_4 %>% 
  group_by(D5) %>% 
  summarise(min = min(wiedza), max = max(wiedza), M = round(mean(wiedza), 2))

```

## Dominanta

#czesc 1 - dla SUM A i SUM B

```{r}

#dla SUM A

d_SUM_A <- density(DF_SM_4$SUM_A)
round(d_SUM_A$x[which.max(d_SUM_A$y)], 2) #0,33

ggplot(DF_SM_4, aes(x = SUM_A)) +
  geom_density() +
  theme_bw() +
  xlab("Wynik testu przed prezentacją")+
  ylab("Gęstość")


#dla SUM B

d_SUM_B <- density(DF_SM_4$SUM_B)
round(d_SUM_B$x[which.max(d_SUM_B$y)], 2) #12.99

ggplot(DF_SM_4, aes(x = SUM_B)) +
  geom_density() +
  theme_bw() +
  xlab("Wynik testu po prezentacji")+
  ylab("Gęstość")

# w podziale na płeć

d_kobiety_A <- density(df_plec_k$SUM_A) 
round(d_kobiety_A$x[which.max(d_kobiety_A$y)], 2) #0,43

d_mezczyzni_A <- density(df_plec_m$SUM_A)
round(d_mezczyzni_A$x[which.max(d_mezczyzni_A$y)], 2) #0,42

ggplot(DF_SM_4, aes(x = SUM_A)) +
  geom_density() +
  facet_wrap(vars(plec)) +
  theme_bw() + 
  xlab("Wynik testu przed prezentacją") +
  ylab("Gęstość")

d_kobiety_B <- density(df_plec_k$SUM_B) 
round(d_kobiety_B$x[which.max(d_kobiety_B$y)], 2) #13,02

d_mezczyzni_B <- density(df_plec_m$SUM_B)
round(d_mezczyzni_B$x[which.max(d_mezczyzni_B$y)], 2) #13,02

ggplot(DF_SM_4, aes(x = SUM_A)) +
  geom_density() +
  facet_wrap(vars(plec)) +
  theme_bw() + 
  xlab("Wynik testu przed prezentacją") +
  ylab("Gęstość")

# w podziale na wiek

#14

d_14<-DF_SM_4 %>% 
  filter(wiek == 14)

d_14A <- density(d_14$SUM_A) 
round(d_14A$x[which.max(d_14$y)], 2) #0,61

d_14B <- density(d_14$SUM_B) 
round(d_14B$x[which.max(d_14B$y)], 2) #12,20

#15
d_15<-DF_SM_4 %>% 
  filter(wiek == 15)

d_15A <- density(d_15$SUM_A) 
round(d_15A$x[which.max(d_15A$y)], 2) #0,41

d_15B <- density(d_15$SUM_B) 
round(d_15B$x[which.max(d_15B$y)], 2) #13,07

#16

d_16<-DF_SM_4 %>% 
  filter(wiek == 16)

d_16A <- density(d_16$SUM_A) 
round(d_16A$x[which.max(d_16A$y)], 2) #0,71

d_16B <- density(d_16$SUM_B) 
round(d_16B$x[which.max(d_16B$y)], 2) #13,19


#17
d_17<-DF_SM_4 %>% 
  filter(wiek == 17)

d_17A <- density(d_17$SUM_A) 
round(d_17A$x[which.max(d_17A$y)], 2) #9,39

d_17B <- density(d_17$SUM_B) 
round(d_17B$x[which.max(d_17B$y)], 2) #13

#18

d_18<-DF_SM_4 %>% 
  filter(wiek == 18)

d_18A <- density(d_18$SUM_A) 
round(d_18A$x[which.max(d_18A$y)], 2) #8,83

d_18B <- density(d_18$SUM_B) 
round(d_18B$x[which.max(d_18B$y)], 2) #13,45

# wykresy
ggplot(DF_SM_4, aes(x=SUM_A)) +
  geom_density() + 
  facet_wrap(wiek) +
  theme_bw() + 
  xlab("Wynik testu przed prezentacją") + 
  ylab("Gęstość")

ggplot(DF_SM_4, aes(x=SUM_B)) +
  geom_density() + 
  facet_wrap(wiek) +
  theme_bw() + 
  xlab("Wynik testu po prezentacju") + 
  ylab("Gęstość")

# w podziale na miejsce zamieszkania

d_D4aA <- density(dominanta_a$SUM_A) 
round(d_D4aA$x[which.max(d_D4aA$y)], 2) #0,58

d_D4aB <- density(dominanta_a$SUM_B) 
round(d_D4aB$x[which.max(d_D4aB$y)], 2) #12,98
#

d_D4bA <- density(dominanta_b$SUM_A) 
round(d_D4bA$x[which.max(d_D4bA$y)], 2) #5,24

d_D4bB <- density(dominanta_b$SUM_B) 
round(d_D4bB$x[which.max(d_D4bB$y)], 2) #13,61
#

d_D4cA <- density(dominanta_c$SUM_A) 
round(d_D4cA$x[which.max(d_D4cA$y)], 2) #5,28

d_D4cB <- density(dominanta_c$SUM_B) 
round(d_D4cB$x[which.max(d_D4cB$y)], 2) #13,35

#

d_D4dA <- density(dominanta_d$SUM_A) 
round(d_D4dA$x[which.max(d_D4dA$y)], 2) #0,37

d_D4dB <- density(dominanta_d$SUM_B) 
round(d_D4dB$x[which.max(d_D4dB$y)], 2) #12,98


#
ggplot(DF_SM_4, aes(x = SUM_A)) +
  geom_density() +
  facet_wrap(vars(D4)) +
  theme_bw() + 
  xlab("Wynik testu przed prezentacją") +
  ylab("Gęstość")

ggplot(DF_SM_4, aes(x = SUM_B)) +
  geom_density() +
  facet_wrap(vars(D4)) +
  theme_bw() + 
  xlab("Wynik testu po prezentacji") +
  ylab("Gęstość")

# w podziale na profil klasy

d_BiolA <- density(DF_3_Biol$SUM_A) 
round(d_BiolA$x[which.max(d_BiolA$y)], 2) #0,35

d_BiolB <- density(DF_3_Biol$SUM_B) 
round(d_BiolB$x[which.max(d_BiolB$y)], 2) #13

d_InnyA <- density(DF_3_Inny$SUM_A) 
round(d_InnyA$x[which.max(d_InnyA$y)], 2) #0,82

d_InnyB <- density(DF_3_Inny$SUM_B) 
round(d_InnyB$x[which.max(d_InnyB$y)], 2) #13,17

ggplot(DF_SM_4, aes(x = SUM_A)) +
  geom_density() +
  facet_wrap(vars(D5)) +
  theme_bw() + 
  xlab("Wynik testu przed prezentacją")+
  ylab("Gęstość")

ggplot(DF_SM_4, aes(x = SUM_B)) +
  geom_density() +
  facet_wrap(vars(D5)) +
  theme_bw() + 
  xlab("Wynik testu po prezentacji")+
  ylab("Gęstość")

```

#czesc 2 - dla przyrostu

```{r}

d_SM_4 <- density(DF_SM_4$wiedza) 
round(d_SM_4$x[which.max(d_SM_4$y)], 2) #4.91 

ggplot(DF_SM_4, aes(x = wiedza)) +
  geom_density() +
  theme_bw() + 
  xlab("Przyrost wiedzy") +
  ylab("Gęstość")

#przyrost w podziale na płeć

d_kobiety <- density(DF_3_K$wiedza) 
round(d_kobiety$x[which.max(d_kobiety$y)], 2) #4.77

d_mezczyzni <- density(DF_3_M$wiedza)
round(d_mezczyzni$x[which.max(d_mezczyzni$y)], 2) #7

ggplot(DF_SM_4, aes(x = wiedza)) +
  geom_density() +
  facet_wrap(vars(plec)) +
  theme_bw() + 
  xlab("Przyrost wiedzy") +
  ylab("Gęstość") `

```

```{r}
#wiek 

#14

d_14 <- density(d_14$wiedza) 
round(d_14$x[which.max(d_14$y)], 2) #11,08

#15

d_15 <- density(d_15$wiedza) 
round(d_15$x[which.max(d_15$y)], 2) #5,31

#16

d_16 <- density(d_16$wiedza) 
round(d_16$x[which.max(d_16$y)], 2) #5,21


#17

d_17 <- density(d_17$wiedza) 
round(d_17$x[which.max(d_17$y)], 2) #3,25

#18

d_18 <- density(d_18$wiedza) 
round(d_18$x[which.max(d_18$y)], 2) #5,01

```


#przyrost w podziale na wszystkie zmienne
```{r}
#D4

table(DF_SM_4$D4)

dominanta_a<-DF_SM_4 %>% 
  filter(D4 == "Miasto do 50 000 mieszkańców")

d_D4a <- density(dominanta_a$wiedza) 
round(d_D4a$x[which.max(d_D4a$y)], 2) #4,45
#
dominanta_b<-DF_SM_4 %>% 
  filter(D4 == "Miasto od 100 000 do 500 000 mieszkańców")

d_D4b <- density(dominanta_b$wiedza) 
round(d_D4b$x[which.max(d_D4b$y)], 2) #4.72
#
dominanta_c<-DF_SM_4 %>% 
  filter(D4 == "Miasto od 50 000 do 100 000 mieszkańców")

d_D4c <- density(dominanta_c$wiedza) 
round(d_D4c$x[which.max(d_D4c$y)], 2) #6.53
#
dominanta_d<-DF_SM_4 %>% 
  filter(D4 == "Miasto powyżej 500 000 mieszkańców")

d_D4d <- density(dominanta_d$wiedza) 
round(d_D4d$x[which.max(d_D4d$y)], 2) #5,38
#
ggplot(DF_SM_4, aes(x = wiedza)) +
  geom_density() +
  facet_wrap(vars(D4)) +
  theme_bw() + 
  xlab("Przyrost wiedzy") +
  ylab("Gęstość")

#D5 - profil klasy

d_Biol <- density(DF_3_Biol$wiedza) 
round(d_Biol$x[which.max(d_Biol$y)], 2)#5.07

d_Inny <- density(DF_3_Inny$wiedza) 
round(d_Inny$x[which.max(d_Inny$y)], 2) #11,66

ggplot(DF_SM_4, aes(x = wiedza)) +
  geom_density() +
  facet_wrap(vars(D5)) +
  theme_bw() + 
  xlab("Przyrost wiedzy")+
  ylab("Gęstość")

#D6 - czy słyszałeś kiedyś o SM

D6_tak <- DF_SM_4 %>% 
  filter(D6 == "Tak")

d_D6_tak<- density(D6_tak$wiedza) 
round(d_D6_tak$x[which.max(d_D6_tak$y)], 2) #4,64
#
D6_nie <-DF_SM_4 %>% 
  filter(D6 == "Nie")

d_D6_nie<- density(D6_nie$wiedza) 
round(d_D6_nie$x[which.max(d_D6_nie$y)], 2) #11,82

ggplot(DF_SM_4, aes(x = wiedza)) +
  geom_density() +
  facet_wrap(vars(D6)) +
  theme_bw() + 
  xlab("Przyrost wiedzy")+
  ylab("Gęstość")

#D7 - źródło wiedzy

d_inne_D7<- density(inne$wiedza) 
round(d_inne_D7$x[which.max(d_inne_D7$y)], 2) #8,06

d_internet <- density(internet$wiedza) 
round(d_internet$x[which.max(d_internet$y)], 2) #4,45

d_rodzina<- density(rodzina$wiedza) 
round(d_rodzina$x[which.max(d_rodzina$y)], 2) #4,52

d_szkola <- density(szkola$wiedza) 
round(d_szkola$x[which.max(d_szkola$y)], 2) #4,95

d_znajomi <- density(znajomi$wiedza) 
round(d_znajomi$x[which.max(d_znajomi$y)], 2) #4,53

ggplot(D7, aes(x = wiedza)) +
  geom_density() +
  facet_wrap(vars(zrodlo)) +
  theme_bw() + 
  xlab("Przyrost wiedzy")+
  ylab("Gęstość")

#D8 - czy znasz kogoś chorującego na SM

D8_tak <- DF_SM_4 %>% 
  filter(D8 == "Tak")

d_D8_tak<- density(D8_tak$wiedza) 
round(d_D8_tak$x[which.max(d_D8_tak$y)], 2) #4,33
#
D8_nie <-DF_SM_4 %>% 
  filter(D8 == "Nie")

d_D8_nie<- density(D8_nie$wiedza) 
round(d_D8_nie$x[which.max(d_D8_nie$y)], 2) #5,18

ggplot(DF_SM_4, aes(x = wiedza)) +
  geom_density() +
  facet_wrap(vars(D8)) +
  theme_bw() + 
  xlab("Przyrost wiedzy")+
  ylab("Gęstość")


```
